臺灣臺中地方法院刑事判決　　　　　 94年度中簡上字第552號
上　訴　人　臺灣臺中地方法院檢察署檢察官
被　　　告　丙○○
　　　　　　庚○○
上列上訴人因被告公共危險案件，不服本院臺中簡易庭九十四年
度中簡字第一四八八號中華民國九十四年七月一日第一審判決（
聲請簡易判決處刑書案號：臺灣臺中地方法院檢察署九十四年度
偵字第三九五一號），提起上訴，本院判決如下：
    主    文
原判決撤銷。
丙○○失火燒燬現供人使用之住宅，處有期徒刑陸月，如易科罰
金，以佰元折算壹日。
庚○○失火燒燬現供人使用之住宅，處有期徒刑陸月，如易科罰
金，以佰元折算壹日。
    犯罪事實
一、丙○○、庚○○二人接受由飛向廣告設計公司負責人紀瑞盛
    發包予米高吊車公司陳志勇（此二人另經臺灣臺中地方法院
    檢察署檢察官為不起訴處分）之定作，承攬拆卸座落於臺中
    市○○路一八二號路口轉角處之廣告招牌工作，於民國九十
    三年十一月十日中午十二時許，乘坐吊車升空至頂樓處，前
    往上址進行拆卸廣告招牌時，由丙○○及庚○○使用乙炔燒
    焊進行切割之際，渠等本應注意防止使用乙炔燒焊切割時所
    產生火花四濺，引燃易燃物而發生火災，且依當時情形並無
    不能注意之情事，竟疏未注意防護及備妥滅火用之消防器材
    ，致庚○○使用乙炔焊接招牌及丙○○使用乙炔燒焊切割廣
    告招牌時，因作業所產生之燒熔鐵水不慎自臺中市○○路一
    八二號房屋頂樓飛落至施工下方三樓房屋外牆西南側附近，
    而蓄熱引燃木質外牆，並蔓延屋內建築發生火災，進而向連
    棟二側牆面延燒，情形如下：
    (一)臺中市○○路一八二號（戊○○與己○○○二人共有，屬
      現未有人所在之建築物）、一八二之二、三號（屬現未有
      人所在之建築物）均為空屋，一樓天花板、牆面，向屋前
      處燒穿傾斜炭化。
    (二)臺中市○○路一八二號、一八二之二、三號、一八０巷二
      、四號，均為空屋狀（均屬現未有人所在之建築物），各
      戶二、三、四層樓處隔間牆打通；各樓層裝潢木板牆面，
      均為向西南側附近燒穿燒失嚴重，屋頂版向西南側處燒損
      變色，三樓處水泥牆柱上段斜向燒損，隔間廂房燒失、木
      條燒細殘存最嚴重。屋頂平台處搭建鐵皮屋頂向屋前處燒
      塌傾斜，西南側處鐵柱燒損彎曲較嚴重，顯示遭三樓西南
      側屋外延燒火流殘跡。
    (三)臺中市○○路一八二之四號（辛○○所有，經營「雅鸝唱
      片製作公司」，屬現有人所在之建築物），騎樓天花板向
      南邊處燒穿炭化；屋頂平台搭建鐵皮建築，南側隔間牆金
      屬燒損彎曲；頂樓處搭建鴿舍，向南側處燒穿炭化，呈現
      遭延燒火流殘跡。
    (四)臺中市○○路一八二之五號（丁○○所有，經營「祥順高
      山茶批發」，屬現供人使用之住宅），騎樓天花板受熱燻
      黑；屋頂平臺搭建鐵皮建築，南側隔間牆上段、屋頂鐵架
      南側受熱燻黑狀。
    (五)連棟災戶騎樓處，燒損排列小客車五輛（車牌號碼ＲＪ－
      七一０五號《丁○○所有》、三四八－ＭＧ號、Ｃ八－０
      五０五號。其餘二輛車牌號碼不詳）、機車八輛（車牌號
      碼ＪＳＶ－八０九號《壬○○所有》、ＴＱ三－五九九號
      、ＰＪＹ－七九三號、ＫＤＵ－九一三號、ＺＴＳ－五五
      九號、ＡＱＰ－四０七號、引擎號碼ＳＢ一０ＢＣ五二八
      七０九號、ＳＢ一０ＢＣ０六七一二號），均為車體外表
      燒損、輪胎底部殘存，引擎受熱未有燒損。
　　致生上開住宅或建築物所有人及各該汽機車使用人財物均遭
　  致火災延燒之公共危險。
二、案經臺中市警察局第二分局報告臺灣臺中地方法院檢察署檢
    察官偵查聲請以簡易判決處刑。
    理    由
一、上揭犯罪事實，業據被告丙○○、庚○○二人於偵查中及本
    院審理時為認罪之陳述，復經證人乙○○、辛○○、丁○○
    、壬○○等人分別於警詢中證述綦詳，有各該筆錄在卷可考
    。又臺中市○○路一八二號、一八二之二、三、四、五號、
    一八０巷二、四號、自小客車五輛及機車八輛，因上開火災
    而造成如犯罪事實欄所載之燒損及財物損失，則有臺中市消
    防局九十三年十二月八日火災原因調查報告書、現場照片附
    卷可稽。再者，臺中市消防局人員據報前往火災現場調查後
    ，認：「１、火災現場為北區○○路白雪舞廳旁，五權路與
    一八０巷路口處二側面連棟鋼筋混泥土四樓建築，計燒損五
    權路一八二號、一八二之二、三、四、五號，及五權路一八
    ０巷二、四號，停放騎樓處小客車五輛、機車八輛；財物損
    失估值一百五十萬元，未有人員傷亡。２、飛向廣告設計公
　　司負責人紀瑞盛先生，受大三元養生館楊先生所託，拆除五
  　權路一八二號路口轉角處外牆招牌，發包米高吊車公司陳志
    勇先生施工；案發是日十二時許，計三人現場施工，工人乘
    坐吊車升空頂樓處，切割廣告招牌鐵架燒焊時，發現三樓外
　　牆西南側冒火苗並快速蔓延，示警同事拿水及滅火器搶救無
　  效，降下吊車逃生並報警一一九到場搶救。３、消防人員到
    場搶救時，連棟災戶大樓西側外牆火勢燃燒猛烈，各樓層屋
　　內冒出濃煙，騎樓處排列汽、機車蔓延燃燒；部署水帶周邊
　  防護阻絕延燒，切割破壞各戶關閉狀鐵捲門進入搶救，經延
    伸各樓層清理射水撲滅火勢。現場搶救時附近住戶告知，工
　　人使用吊車使用頂樓處，乙炔燒焊切割外牆廣告招牌鐵架持
　  續燒焊作業中，三樓西南側外牆處最先冒出濃煙並快速蔓延
    。４、勘查連棟災戶大樓裝潢木質外牆，三樓西南側附近燒
　　失嚴重，向二側處牆面斜向燒細炭化，一、二樓處牆面炭化
　  較完好，呈現三樓西南側附近牆面燒損火流殘跡。各樓層屋
    內均為西南側牆面附近燒失燒細，屋頂版向西南側燒損變色
　　，顯示遭屋外延燒火流殘跡。騎樓處排列汽、機車，遭燃燒
　　掉落飛火引燃。５、會同拆除外牆廣告招牌施工計三人現場
　  勘查，工人丙○○攜帶乙炔噴槍、延伸管線，吊車升空頂樓
    處燒焊切割外牆廣告招牌鐵架；頂樓屋頂上支撐廣告招牌橫
　　臂鐵架，切割燒焊金屬燒熔新痕跡，顯示火警案發時，燒焊
　  切割作業狀態；又查連棟災戶外牆係老舊木版裝潢易燃物，
    不排除燒焊時燒熔鐵水飛落木質外牆蓄熱引燃並蔓延屋內建
    築。」等情，有該局火災原因調查報告書、火警案現場位置
    圖、現場燒損位置圖、現場配置圖、照片位置圖共計十一頁
    及現場照片資料用紙共計五十張等附卷可稽。又被告丙○○
    、庚○○二人為操執乙炔燒焊槍切割鐵架工作之人，本應注
    意防止使用乙炔燒焊切割時所產生火花四濺，引燃易燃物而
    發生火災，且依當時情形並無不能注意之情事，竟疏未注意
    防護及備妥滅火用之消防器材，致失火燒燬前揭住宅、建築
    物及汽機車等物，渠等對本件火災之發生，係有過失，且其
    過失與上開住宅、建築物及汽機車等財物燒燬間，有相當因
    果關係，至臻明確。綜上，被告二人於本院審理時所為自白
    ，核與事實相符，堪予採信。從而，本件事證明確，被告二
    人前開犯行，均堪認定。
二、按失火燒燬現有人所在或現未有人所在之建築物罪，自係指
    該建築物整體而言，應包括墻垣及該建築物內所有物品。故
    一個失火行為，若同時燒燬建築物與該建築物內之其他物品
    ，無論該其他物品為他人或自己所有，均不另成立刑法第一
    百七十五條第一項或第二項之罪。又按刑法上公共危險罪，
    其所保護之法益，重在公共安全，故其罪數應以行為之個數
    定之。一失火行為所燒燬之對象縱有不同，但行為僅一個，
    而應為整體的觀察，成立單純一罪。行為人一失火行為燒燬
    現未有人所在之他人所有建築物及現供人使用之住宅，自應
    以刑法第一百七十三條第二項處斷（最高法院八十五年度臺
    上字第二六０八號判決可資參照）。查本案被告二人一失火
    行為，雖同時燒燬現未有人所在之建築物（即臺中市○○路
    一八二號、一八二之二、三號、一八０巷二、四號）、現有
    人所在之建築物（即臺中市○○路一八二之四號）、現供人
    使用之住宅（即臺中市○○路一八二之五號「祥順高山茶批
    發」）及五輛自小客車、八輛機車，另燒燬臺中市○○路一
    八二之四號頂樓搭建鴿舍內之鴿子等財物，但依前揭說明，
    應認被告二人所為，均核係犯刑法第一百七十三條第二項之
    失火燒燬現供人使用之住宅罪。原審認被告罪證明確，予以
    論罪科刑，固非無見，惟其引用檢察官聲請簡易判決處刑書
    證據並所犯法條之記載，認被告二人係犯刑法第一百七十三
    條第二項、第一百七十四條第三項及同法第一百七十五條第
    三項之公共危險罪嫌，且係一失火行為觸犯數罪名，為想像
    競合犯，從一重之罪處斷，容有未洽。至上訴人即檢察官雖
    據被害人辛○○、丁○○、戊○○等請求而為上訴，其上訴
    意旨略稱：被告二人就被害人所受嚴重損失均未予賠償，認
    被告二人無悔意，原審判決刑度尚嫌過輕云云。惟按刑罰之
    量定，屬法院自由裁量之職權行使，應審酌刑法第五十七條
    所列各款事由及一切情狀，為酌量輕重之標準，並非漫無限
    制。在同一犯罪事實與情節，如別無其他加重或減輕之原因
    ，下級審法院量定之刑，亦無過重或失輕之不當情形，則上
    級審法院對下級審法院之職權行使，原則上應予尊重（最高
    法院八十五年度臺上字第二四四六號裁判意旨參照）。查，
    被告二人雖迄今仍未賠償被害人等之損失，惟被害人等本可
    對渠等提起刑事附帶民事訴訟或民事訴訟請求救濟，尚非可
    因此而認原審量刑過輕。本案原審量刑既在法定刑之內，且
    量刑本屬法院就個案為裁量之職權，而本件原審綜合各情均
    判處被告二人有期徒刑六月，如易科罰金以三百元折算一日
    之刑，難謂有何違法失當之處，上訴人以被告二人未賠償被
    害人等損失，犯罪後態度惡劣為由，認原審量刑過輕，殊難
    認有理由；本件上訴固無理由，惟因原判決既有適用法律不
    當之處，爰由本院撤銷改判，並審酌被告二人之素行狀況、
    過失程度、所生危害及犯罪後坦認犯行之態度等一切情狀，
    分別量處如主文所示之刑，並均諭知易科罰金之折算標準，
    以示懲儆。
據上論斷，應依刑事訴訟法第四百五十五條之一第一項、第三項
、第三百六十九條第一項前段、第三百六十四條、第二百九十九
條第一項前段，刑法第一百七十三條第二項、第四十一條第一項
前段，罰金罰鍰提高標準條例第一條前段、第二條，判決如主文
。
本案經檢察官甲○○到庭執行職務。
中    華    民    國    94    年    10    月    11    日
                  刑事第十三庭  審判長　法  官  陳慧珊
                                        法　官  黃裕仁
                                        法　官  許月馨
上正本證明與原本無異。
不得上訴。
中    華    民    國    94    年    10    月    11    日
                        　　　　        書記官  詹東益
附錄論罪科刑法條
刑法第一百七十三條第二項
失火燒燬前項之物者，處一年以下有期徒刑、拘役或五百元以下
罰金。
